懲戒法院判決
111年度清字第64號
移 送  機 關  教育部      
代   表   人  潘文忠      
被 付懲戒 人  李錦芳        國立成功大學醫學院附設醫院技
                            士





上列被付懲戒人因懲戒案件，經教育部移送審理，本院判決如下
：
    主  文
李錦芳記過壹次。
    事  實
壹、教育部移送意旨：
    被付懲戒人李錦芳有公務員懲戒法第2條第2款所定事由，並
    有懲戒之必要，應受懲戒，爰移送懲戒。其應受懲戒之事實
    及證據，分述如下：
一、被付懲戒人於民國ll0年l0月8日下午5時6分許，在高雄捷運
    巨蛋站4號出口，搭電扶梯離開捷運站時，無故持其所有之
    具錄影功能之行動電話偷拍站在其前方之被害人（係12歲 
    以上未滿18歲之少年）兩腿間非公開身體私密部位，妨害被
    害人之秘密。    
二、上開事實，經臺灣橋頭地方法院l11年度簡字第681號簡易判
    決處拘役30日，如易科罰金，以新臺幣l,000元折算1日（甲
    證1）。
三、依刑法第315條之1規定：「有下列行為之一者，處三年以下
    有期徒刑、拘役或三十萬元以下罰金：一、無故利用工具或
    設備窺視、竊聽他人非公開之活動、言論、談話或身體隱私
    部位者。二、無故以錄音、照相、錄影或電磁紀錄竊錄他人
    非公開之活動、言論、談話或身體隱私部位者。」次依兒童
    及少年福利與權益保障法第112條規定：「成年人教唆、幫
    助或利用兒童及少年犯罪或與之共同實施犯罪或故意對其犯
    罪者，加重其刑至二分之一。但各該罪就被害人係兒童及少
    年已定有特別處罰規定者，從其規定。」查被付懲戒人前開
    妨害秘密之行為，業經法院依上開規定判決確定，其應受懲
    戒之事實，甚為明確。復因被付懲戒人為薦任第九職等以下
    之公務員，爰依公務員懲戒法第2條第2款及第24條第1項但
    書規定，移送審理。    
四、證據（均影本在卷）：如附表甲證1至3。
貳、被付懲戒人答辯意旨略以：
一、被付懲戒人於事發當下，有馬上對被害人致歉，進入司法程
    序後，也2次寫下道歉信及悔過書給被害人（乙證1-1、1-2
    ），還希望能再跟被害人表示歉意，並多少做些補償。
二、本件事發前，被付懲戒人因家庭不和睦，壓力過大，加上身
    心問題困擾已久，在事發後，被付懲戒人也踏上漫長的求醫
    之路，經歷了半年多的身心科及心理諮詢（乙證2-1至2-4）
    ，情況已好轉許多。被付懲戒人真心欲改善，不希望再因一
    念之差再犯錯。
三、教育部認被付懲戒人有本件違法行為，致嚴重損害政府之信
    譽，應受懲戒，被付懲戒人尊重，但請依公務員懲戒法第l0
    條規定，給予被付懲戒人對應之懲戒處分。  
四、刑案判刑部分，被付懲戒人已於ll1年l0月5日向臺灣橋頭地
    方檢察署申請易科罰金執行完畢（乙證3）。
五、證據（均影本在卷）：如附表乙證1-1至3。
參、本院依職權調閱資料：如附表丁證1及前揭刑案偵審之歷審
    電子卷證。
    理  由
一、被付懲戒人李錦芳於民國1l0年10月8日17時6分許，在高雄
    市○○區○○○路000號之巨蛋站4號出口電扶梯間，其明知代號A
    V000-H110306（真實姓名年籍均詳刑案卷，下稱Ａ女）係12
    歲以上未滿18歲之人，屬兒童及少年福利與權益保障法所稱
    之少年，竟趁Ａ女背向站立在其前方不注意之際，基於無故
    以錄影方式竊錄他人身體隱私部位之犯意，無故持其所有之
    具錄影功能之行動電話（廠牌：IPhone l1，IMEI1：000000
    000000000號）1支，由下往上拍攝Ａ女兩腿間之大腿、裙底
    內褲之非公開身體隱私部位，而妨害Ａ女之秘密。
二、被付懲戒人之上述犯行，已經臺灣橋頭地方檢察署檢察官以
    110年度偵字第15842號聲請簡易判決處刑，並經臺灣橋頭地
    方法院（下稱橋頭地院）於111年7月21日以111年度簡字第6
    81號刑事簡易判決論處被付懲戒人「成年人故意對少年犯無
    故竊錄他人身體隱私部位罪，處拘役參拾日，如易科罰金，
    以新臺幣壹仟元折算壹日。（沒收從略）」該刑事簡易判決
    已確定並執行完畢等情，有移送機關提出之甲證1刑事簡易
    判決、被付懲戒人提出之乙證3繳納易科罰金收據及本院依
    職權調閱前述偵審之電子卷證可查。
三、上開刑事簡易判決論處被付懲戒人前述罪刑，已於判決理由
    內說明其所憑之證據及認定之理由，略以：被付懲戒人對於
    上開犯罪事實於警詢、偵查及橋頭地院訊問時均坦承不諱，
    核與證人即告訴人Ａ女於警詢時之證述大致相符，並有高雄
    市政府警察局左營分局扣押筆錄、扣押物品目錄表、監視器
    錄影畫面檔案及擷取照片l0張、UBIKE租車資料及扣案之行
    動電話1支可證，足認被付懲戒人上開任意性自白與事實相
    符，應可採信。從而，被付懲戒人上開犯行，事證明確，其
    犯行洵堪認定。
四、經核上述刑事簡易判決，已綜合刑事案卷內全部證據資料，
    詳加論斷，並依調查所得之證據研判，說明被付懲戒人確有
    上開犯行，並據以論處被付懲戒人前揭罪刑。本件被付懲戒
    人經本院通知後提出答辯狀，亦坦承前述違法事實。足認被
    付懲戒人確有上開併犯刑罰法律之違法行為，事證明確，前
    揭違法事實，堪以認定。    
五、公務員服務法於111年6月22日修正公布（同年月24日生效）
    ，修正後第6條規定：「公務員應公正無私、誠信清廉、謹
    慎勤勉，不得有損害公務員名譽及政府信譽之行為。」與修
    正前第5條規定比對，僅條次變更，其條文內容關於「謹慎
    」並未修正。故依一般法律適用原則，應逕適用修正後第6
    條之規定。    
六、核被付懲戒人所為，除觸犯刑罰法律外，並有違修正後公務
    員服務法第6條所定公務員應謹慎之旨，係屬公務員懲戒法
    第2條第2款非執行職務之違法行為，嚴重損害政府之信譽，
    為維護公務紀律，自有懲戒之必要。本件依移送機關提供之
    資料及被付懲戒人之書面答辯，已足認事證明確，爰不經言
    詞辯論而為判決。爰審酌被付懲戒人侵害個人隱私，對Ａ女
    身心造成傷害之程度，於行為後始終坦承違法行為，頗具悔
    意，態度尚佳，並積極治療其精神疾病，有其提出乙證1-1
    、1-2悔過書、乙證2-3診斷證明書、轉診單及乙證2-4門診
    收據10紙可佐，暨公務員懲戒法第10條所定各款事項等一切
    情狀，判決如主文所示之懲戒處分。
據上論結，依公務員懲戒法第46條第1項但書、第55條前段、第2
條第2款、第9條第1項第8款、第18條前段，判決如主文。
中    華    民    國    111   年    10    月    14    日
            懲戒法院懲戒法庭第一審第三庭
                            審判長法  官  呂丹玉
                                  法  官  周占春
                                  法  官  葉麗霞
以上正本證明與原本無異。
如不服本判決，應於送達後20日內，以判決違背法令為理由，向
本院提出上訴狀並表明上訴理由（上訴理由應記載原判決所違背
之法令及其具體內容、依訴訟資料可認為原判決有違背法令之具
體事實）。其未表明上訴理由者，應於提出上訴後20日內向本院
由本院逕以裁定駁回上訴。              
中    華    民    國    111   年    10    月    17    日
                                  書記官  嚴君珮
附表：證據編號對照表                                  
編號 證據名稱或內容 所附卷宗 頁碼 甲證1 臺灣橋頭地方法院111年度簡字第681號刑事簡易判決 第一審卷 第13-16頁 甲證2-1 國立成功大學醫學院附設醫院111年8月12日致李錦芳之公務人員考績委員會通知 第一審卷 第17頁 甲證2-2 成大醫院111學年度第1次考績委員會（李錦芳）不克列席回條 第一審卷 第18頁 甲證2-3 111學年度第1次考績委員會當事人（李錦芳）陳述意見表 第一審卷 第19頁 甲證3 國立成功大學醫學院附設醫院ll1學年度第1次公務人員考績委員會會議紀錄（節錄版） 第一審卷 第23-25頁 乙證1-1 李錦芳於111年2月13日致檢察官悔過書 第一審卷 第61頁 乙證1-2 李錦芳致被害人悔過書 第一審卷 第63頁 乙證2-1 李錦芳110年12月21日刑事聲請緩起訴狀 第一審卷 第65-66頁 乙證2-2 李錦芳111年4月13日刑事聲請開庭審理狀 第一審卷 第67-69頁 乙證2-3 林俞仲身心精神科診所111年2月25日(李錦芳)診斷證明書及轉診單 第一審卷 第71-73頁 乙證2-4 國立成功大學醫學院附設醫院門診收據，日期如下： (1)110年12月21日 (2)111年1月20日 (3)111年2月4日 (4)111年2月17日 (5)111年3月3日 (6)111年3月17日 (7)111年4月14日 (8)111年4月28日 (9)111年5月12日 (10)至111年6月23日 第一審卷 第75-84頁 乙證3 臺灣橋頭地方檢察署111年10月5日罰字00000000號自行收納款項統一收據 第一審卷 第89頁 丁證1 教育部111年9月30日臺教人(三)字第1110095882號函並附李錦芳公務人員履歷表 第一審卷 第43-51頁